臺灣臺中地方法院刑事裁定
110年度撤緩字第210號
聲  請  人  臺灣臺中地方檢察署檢察官
受  刑  人  蔡政良





上列聲請人因受刑人竊盜案件，聲請撤銷緩刑之宣告（110年度
執聲字第3051號），本院裁定如下：
    主    文
聲請駁回。 
    理    由
一、聲請意旨略以：受刑人蔡政良因竊盜案件，經本院於民國10
    9年4月23日以108年度易字第3552號（108年度偵字第26885
    號）判決判處拘役40日，緩刑2年，並應向指定之政府機關
    、政府機構、行政法人、社區或其他符合公益目的之機構或
    團體，提供50小時義務勞務，緩刑期間付保護管束，於109
    年7月23日確定在案。本件受刑人戶籍在臺南市，故臺灣臺
    中地方檢察署（下稱臺中地檢署）於109年7月13日囑託臺灣
    臺南地方檢察署（下稱臺南地檢署）代為執行緩刑期間付保
    護管束，臺南地檢署傳訊受刑人應於109年8月20日到署執行
    ，受刑人未到，經臺南地檢署回覆無法代執行，臺中地檢署
    另於109年11月4日囑託警察機關送達傳票命令傳喚受刑人10
    9年11月19日到署執行，受刑人亦未到，經向本院聲請撤銷
    緩刑後，經本院以109年度撤緩字第231號裁定駁回。嗣臺中
    地檢署再次傳訊受刑人應於110年9月17日、110年10月26日
    到署執行，並囑託警察機關送達傳票及公示送達，已有合法
    送達，受刑人亦未到署執行。又受刑人於本院110年度撤緩
    字第59號案件中，另有臺中市○區○○路000號2樓之送達地址
    ，再經臺中地檢署囑託警察機關送達傳票，請受刑人於110
    年12月7日到署執行保護管束等事宜，受刑人亦未到署， 顯
    違反保安處分執行法第74條之2第2、4款及刑法第75條之1第
    1項第4項等規定，情節重大甚明，已合於保安處分執行法第
    74條之3第1項、刑法第75條之1第1項第4款規定所定撤銷緩
    刑宣告之原因，爰依刑事訴訟法第476條規定，聲請撤銷前
    揭緩刑宣告等語。
二、按：
　㈠緩刑制度設計之本旨，除可避免執行短期自由刑之流弊外，
    主要目的係在獎勵初犯、偶發犯或惡性較輕者使其改過遷善
    ，如經宣告緩刑後，若有具體事證足認受宣告者並不因此有
    改過遷善之意，即不宜給予緩刑之寬典，乃另有撤銷緩刑宣
    告制度。次按「受保護管束人在保護管束期間內，應遵守左
    列事項：一、…。二、服從檢察官及執行保護管束者之命令
    。三、…。四、對於身體健康、生活情況及工作環境等，每
    月至少向執行保護管束者報告一次。五、…。」、「受保護
    管束人違反前條各款情形之一，情節重大者，檢察官得聲請
    撤銷保護管束或緩刑之宣告。」保安處分執行法第74條之2
    第2款、第4款、第74條之3第1項分別定有明文；受緩刑之宣
    告而違反第74條第2項第1款至第8款所定負擔情節重大者，
    足認原宣告之緩刑難收其預期效果，而有執行刑罰之必要者
    ，得撤銷其宣告，刑法第75條之1第1項第4款亦有明文。所
    謂「情節重大」，係指受判決人顯有履行負擔之可能，而隱
    匿或處分其財產、故意不履行、無正當事由拒絕履行或顯有
    逃匿之虞等情事而言；本條採用裁量撤銷主義，賦與法院撤
    銷與否之權限，特於第1項規定實質要件為「足認原宣告之
    緩刑難收其預期效果，而有執行刑罰之必要」，供作審認之
    標準（刑法第75條之1立法理由參照）。
　㈡緩刑制度設計之本旨，除可避免執行短期自由刑之流弊外，
    主要目的係在獎勵惡性較輕者使其遷善，而經宣告緩刑後，
    若有具體事證足認受宣告者並不因此有改過遷善之意，即不
    宜給予緩刑之寬典，乃另有撤銷緩刑宣告制度。惟受保護管
    束人未能遵奉檢察官及執行保護管束者所為命令之情節不一
    ，動機各異，或有出於一時個人障礙事由以致耽擱延誤，或
    因無意接受保護管束期間各項管制措施而藉詞抗拒，其客觀
    上所呈現消極不作為結果雖無不同，然主觀上有無坦然面對
    刑罰處遇之態度卻迥然有別，非可一概而論。況撤銷緩刑之
    宣告，對於受刑人權益影響甚鉅，上開保安處分執行法條文
    所列「情節重大」雖屬不確定之法律概念，但就節制可受撤
    銷緩刑或保護管束事由之適用範圍、避免輕率剝奪受保護管
    束人暫不接受刑罰執行之機會等面向而言，實具有重大之規
    範意義，解釋上自應更趨嚴謹，必須兼顧法院在裁判當時衡
    量個案犯罪情節及具體執行成果所給予暫不執行刑罰之恤刑
    思維，及檢察官或執行保護管束者各項指揮、命令之有效踐
    履，同時考量個別受保護管束人具體違反命令情節之輕重、
    主觀違抗執行心態之有無，綜合一切事證予以審酌。僅在各
    該受保護管束人對於檢察官或執行保護管束者之命令有意漠
    視、抗拒，並藉由消極不配合之舉措彰顯其敵意或惡性之情
    形下，顯然已不能對其發揮督促、警惕之作用，此時即屬違
    反保護管束命令之情節重大，始有撤銷緩刑或保護管束以執
    行刑罰之必要。　
三、經查：
  ㈠受刑人前於1O8年8月5日因犯因竊盜案件，經本院以108年度
    易字第3552號判處拘役40日，緩刑2年，緩刑期間內付保護
    管束，並應向指定之政府機關、政府機構、行政法人、社區
    或其他符合公益目的之機構或團體提供50小時之義務勞務，
    於109年7月23日確定，此有上揭判決書及臺灣高等法院被告
    前案紀錄表在卷可稽。
　㈡本案判決確定後，臺中地檢署檢察官以受刑人戶籍址設在臺
    南市為由，於109年7月13日發函囑託臺南地檢署代為執行，
    經臺南地檢署寄發執行傳票至受刑人居所地即「臺中市○區○
    ○路00號2樓」，通知受刑人應於109年8月20日到案執行，該
    傳票因未獲會晤受刑人本人，亦無受領之同居人或受僱人，
    而寄存送達於臺中市政府警察局第三分局正義派出所，惟因
    受刑人未遵期到案執行，經臺南地檢署函覆無法代為執行，
    臺中地檢署乃於109年11月4日發函囑託臺中市政府警察局第
    三分局送達109年11月19日之執行傳票，該傳票亦因未獲會
    晤受刑人本人，亦無受領之同居人或受僱人，於109年11月9
    日寄存送達於該轄正義派出所後，受刑人屆時猶未到案等情
    ，此有臺中地檢署109年7月13日中檢增甲109執保357 字第1
    099071177號函、109年11月4日中檢增甲109執保357字第109
    9114537號函、臺南地檢署109 年10月28日南檢文卯109執保
    助69字第1099068932號函、臺中市政府警察局第三分局109
    年11月16日中市警三分偵字第1090041095號函、送達證書、
    刑事案件進行單等在卷可憑。嗣臺中地檢署檢察官因受刑人
    住居所不明，再將執行傳票張貼於臺中地檢署牌示處，並依
    法函請臺南市新營區公所、臺中市南區區公所，將執行傳票
    揭示於各該區公所公告欄而為公示送達，通知受刑人於110
    年9月17日到臺中地檢署執行；及囑託臺中市政府警察局第
    三分局送達執行傳票至「臺中市○區○○路00號2樓」，通知受
    刑人於110年10月26日到署執行，該傳票亦因未獲會晤受刑
    人本人，亦無受領之同居人或受僱人，於110年10月8日寄存
    送達於該轄正義派出所，惟受刑人屆時並未到案等情，此有
    臺中地檢署110年7月27日中檢謀執甲109執保357字第110904
    5652號公告、110年7月27日中檢增甲109執保357字第110904
    5652號函、臺南市新營區公所110年7月28日所行字第110050
    0522號函、臺中市南區區公所110年7月28日公所農建字第11
    00015703號函、臺中地檢署110年10月4日中檢增甲109執保3
    57字第1109096981號函、臺中市政府警察局第三分局110年1
    0月18日中市警三分偵字第1100040107號函、送達證書、電
    子公佈欄列印資料、臺中地檢署刑事執行案件進行單等在卷
    可稽。另臺中地檢署檢察官復囑託臺中市政府警察局第二分
    局送達執行傳票至「臺中市○區○○路000號2樓」，通知受刑
    人於110年12月7日到署執行，該傳票亦因未獲會晤受刑人本
    人，亦無受領之同居人或受僱人，於110年11月24日寄存送
    達於該轄永興派出所，惟受刑人屆時亦未到案等情，有臺中
    地檢署110年11月11日中檢增甲109執保357字第1109112417
    號函、臺中市政府警察局第二分局110年12月2日中市警二分
    偵字第1100049588號函、送達證書、刑事案件進行單等在卷
    可考。
　㈡惟按緩刑宣告之撤銷，攸關受刑人應否受刑罰執行，事涉人
    身自由權利，且對受刑人有所不利，自應詳為探究受刑人本
    案未能履行緩刑宣告所附條件的原因，除直接或間接調查途
    徑已窮，應給予受刑人陳述意見之機會，以查明受刑人主觀
    上有無違反緩刑宣告所定負擔之惡意及其違反緩刑宣告所定
    負擔是否符合「情節重大」的要件，俾以妥適運用法律賦予
    的裁量權，決定應否向法院聲請撤銷受刑人之緩刑宣告，方
    屬適法。本件受刑人自94年3月3日起，設籍於「臺南市○○區
    ○○路00號世紀大樓1樓」即臺南○○○○○○○○○新營辦公處，此有
    其個人戶籍資料查詢結果在卷可稽，受刑人並無可能實際住
    居於此。另本案判決後，該判決書經本院囑託郵務機關於10
    9年5月4日送達至「臺中市○區○○路00號2樓」，因未獲晤本
    人，亦無受領文書之同居人或受僱人，依法將之寄存於臺中
    市政府警察局第三分局正義派出所，並經本院以被告現居住
    所不明，依法公示送達等情，此經本院調閱108年度易字第3
    552號案件卷宗核閱屬實，然「臺中市○區○○路00號2樓」該
    址為「艾秀網路電競館」，受刑人未在該址，且疫情期間無
    營業等情，此有臺中市政府警察局第三分局110年5月27日中
    市警三分偵字第1100018808號函、受查訪人繆明翰110年10
    月15日查訪紀錄表、現場照片等在卷可佐。是受刑人對其因
    竊盜犯行，遭判處拘役40日，緩刑2年，緩刑期間內付保護
    管束，並應向指定之政府機關、政府機構、行政法人、社區
    或其他符合公益目的之機構或團體提供50小時之義務勞務等
    情，已無從認定其業已知悉。另「臺中市○區○○路000號2樓
    」係營業場所即「e-life網路咖啡店」，受刑人迄今仍未至
    永興派出所領取該寄存送達之執行傳票等情，亦有本院公務
    電話紀錄、臺中市政府警察第二分局111年1月11日中市警二
    分偵字第1110000257號函及所附員警職務報告書在卷可稽，
    是受刑人是否實際居住上開地址，亦有不明。從而，是本院
    既難認受刑人確已收受前揭判決書及執行傳票，能否僅因其
    並未到場執行之客觀事實，推論受刑人並無接受執行保護管
    束及執行義務勞務之主觀意願，或謂對其執行保護管束未見
    成效，恐非無疑，尚難以其未遵期報到遽論其係收受執行命
    令後故意不到，而有情節重大，足認原宣告之緩刑難收其預
    期效果，有執行刑罰必要之情。此外，聲請人復未舉出其他
    具體事證說明受刑人有何非予執行前案之刑罰，否則難收其
    預期效果之具體事實，並提出相關事證以供本院參酌，聲請
    撤銷該受刑人上開緩刑宣告，即有未合，應予駁回。
四、依刑事訴訟法第220條裁定如主文。
中　　華　　民　　國　　111 　年　　 1　　月　　21　　日
                  刑事第十七庭  法  官  孫藝娜
上正本證明與原本無異。
如不服本裁定，應於送達後五日內，向本院提出抗告狀。
                                書記官  黃詩涵
中　　華　　民　　國　　111 　年　　 1　　月　　21　　日